臺灣高等法院臺中分院刑事判決　　96年度交上更(一)字第13號
上　訴　人
即　被　告　甲○○
上列上訴人因公共危險案件，不服臺灣臺中地方法院93年度交訴
字第14號，中華民國93年3月26日第一審判決（起訴案號： 臺灣
臺中地方法院檢察署檢察署92年度偵字第19463號）， 提起上訴
，判決後，經最高法院發回更審，本院判決如下：
    主  文
原判決撤銷。
甲○○無罪。
    理  由
一、公訴意旨略以：被告甲○○於民國（下同）92年7月15日1時
    30分許，駕駛牌照號碼Ａ９－１００１號自用小客車，行駛
    至台中市○○區○○路靠近中清路地下道前，因行車速率過
    快自後方追撞由乙○○所駕駛牌照號碼Ａ６－５５８０號自
    用小客車，致使乙○○所駕駛之自用小客車向前追撞上由丁
    ○○所駕駛牌照號碼ＳＴ－９２９號自用大貨車，乙○○因
    遭撞擊而受傷，有頭部外傷合併頭皮鈍傷、頭部鈍挫傷合併
    扭傷而送醫（傷害部分未具告訴），然甲○○卻仍駕駛其自
    用小客車離開現場，經乙○○記下車號，嗣於同年7月17 日
    經警循線查獲，因認被告甲○○涉犯刑法第185之4條之交通
    肇事逃逸罪嫌云云。
二、按犯罪事實應依證據認定之，無證據不得認定犯罪事實；不
　　能證明被告犯罪者，應諭知無罪之判決，刑事訴訟法第 154
  　條第2項、第301條第1項分別定有明文。 又認定犯罪事實所
    憑之證據，雖不以直接證據為限，間接證據亦包括在內，然
    而無論直接證據或間接證據，其為訴訟上之證明，須於通常
    一般人均不致有所懷疑，而得確信其為真實之程度者，始得
    據為有罪之認定，倘其證明尚未達到此一程度，而有合理之
    懷疑存在時，即難遽採為不利被告之認定；另刑事訴訟法第
    161條已於91年2月8日修正公布，其第1項規定：檢察官就被
    告犯罪事實，應負舉證責任，並指出證明之方法。因此，檢
    察官對於起訴之犯罪事實，應負提出證據及說服之實質舉證
    責任。倘其所提出之證據，不足為被告有罪之積極證明，或
    其指出證明之方法，無從說服法院以形成被告有罪之心證，
    基於無罪推定之原則，自應為被告無罪判決之諭知，最高法
    院分別著有76年度臺上字第4986號、92年度臺上字第128 號
    等判例意旨可資參照。再按刑法第185條之4駕駛動力交通工
    具肇事，致人死傷而逃逸罪，行為人之駕車肇事致人死傷雖
    非出於故意，但仍須知悉肇事致人死傷之事實，猶故為逃逸
    ，始足當之。若行為人不知其已肇事並致人死傷，縱然逃逸
    ，亦與本罪之構成要件不合。是該條所謂「逃逸」係指行為
    人主觀上對其駕駛動力交通工具肇事致人死傷已有認識，客
    觀上並有擅自離開肇事現場之行為而言。
三、本件被告甲○○經傳雖未到庭，惟查其在原審及本院前審均
    否認有肇事逃逸行為，辯稱：兩車碰撞時其有下車，見對方
    外觀沒有受傷，也問對方有無受傷，對方沒有說什麼，其因
    家裡有事，所以先回去等語（本院上訴卷第46、48頁）。而
    證人即被害人乙○○於原審證稱：「發生車禍時，‧‧被告
    有下車，我也有下車，被告問我有沒有受傷，我沒有回答」
    、「我沒有流血，但頸部有不舒服，當時沒有說身體受傷，
    只是很緊張，我有下車來，還可以走，我很生氣，才會說被
    告肇事逃逸」等語（原審卷第31、35頁），證人丁○○亦證
    稱：「車禍後，被告有下來跟被害人講‧‧不知道他們講什
    麼，我也不知道被告有沒有留資料給被害人」、「（有無看
    到被害人受傷？）外觀看不出來」等語（原審卷第33、35頁
    ）。再參以被告下車後要先行離開時曾留下其名片一張，事
    後被害人亦曾依名片上之電話與被告通話（本院交上更(一)卷
    審判筆錄），益見被告並無肇事逃逸之犯意，否則即無留下
    自己名片之可能。綜上所述，被告之行為與刑法第185條之4
    肇事逃逸罪之構成要件尚屬有間，乃原審未察，遽予論罪科
    刑，即有未合，被告上訴否認犯罪，指摘原判決不當，為有
    理由，應由本院將原判決撤銷，以被告犯罪不能證明，另予
    諭知無罪。
四、被告經合法傳喚，無正當理由不到庭，爰不待其陳述逕行判
    決。
五、據上論斷，應依刑事訴訟法第369條第1項前段、第364條、
    第371條、第301條第1項，判決如主文。
本案經檢察官丙○○到庭執行職務。
中　　華　　民　　國　　96　　年　 　2　　月　　15　　日
　　　　　　　刑事第四庭  審判長法　官　洪　耀　宗
　　　　　　　　　　　　　　　　法　官  劉　登　俊
　　　　　　　　　　　　　　　　法　官  陳　欣　安
上列正本證明與原本無異。
檢察官得上訴。
如不服本判決應於收受送達後十日內向本院提出上訴書狀，其未
敘述上訴之理由者並得於提起上訴後十日內向本院補提理由書（
須按他造當事人之人數附繕本）。
                                書記官　阮　正　枝
中　　華　　民　　國　　96　　年　　2 　　月　　15　　日
